臺灣雲林地方法院民事判決　　　　　　　100年度訴字第224號
原　　　告　農生企業股份有限公司
法定代理人　楊世昌
訴訟代理人　黃克傑
被　　　告　李燕岳
上列當事人間請求給付貨款事件，本院判決如下：
    主  文
原告之訴駁回。
訴訟費用由原告負擔。
    事實及理由
一、原告主張：被告於民國92年10月至93年2 月間陸續向伊購買
    飼料產品，伊已交付完畢，被告雖另交付第三人所簽發之支
    票以清償部分貨款，但仍尚欠伊新台幣（下同）2,088,746
    元貨款未償，是被告顯受有飼料產品之利益，致伊受有損害
    ，爰依民法第179 條不當得利之法律關係提起本訴；並聲明
    ：被告應返還伊所受損失即貨款2,088,746 元。
二、按不當得利，須以無法律上原因受利益，致他人受損害為成
    立要件，此觀民法第179 條規定即明。而契約與不當得利，
    雖皆屬於債之發生原因，惟二者之請求權並不能相容。前者
    之請求權乃基於一定契約而生之某種給付的權利，後者乃無
    法律上原因而受利益，致他人受損害；倘當事人間有契約關
    係存在，則一方因他方之給付受有利益，即有法律上之原因
    ，自不成立不當得利（最高法院97年度台上字第1863號、77
    年度台上字第165 號裁判要旨可參）。又因時效而取得權利
    ，民法上既有明文規定，即與無法律上之原因而受利益之情
    形有別，不生不當得利之問題（最高法院47年台上字第303
    號判例要旨可參）。再者，原告之訴，依其所訴之事實，在
    法律上顯無理由者，法院得不經言詞辯論，逕以判決駁回之
    ，民事訴訟法第249 條第2 項亦定有明文。而所謂原告之訴
    ，依其所訴之事實，在法律上顯無理由者，係指依原告於訴
    狀內記載之事實觀之，在法律上顯然不能獲得勝訴之判決者
    而言，則有最高法院62年台上第845 號判例意旨可資參照。
三、本件原告主張：伊依據買賣關係，已交付飼料貨品一批，惟
    被告未依約支付價金，被告係受有受領飼料產品之利益云云
    ，固據其提出出貨明細表、統一發票、支票及退票理單等件
    （均影本）為佐。惟查，被告受領飼料貨品，既係基於兩造
    間有效買賣契約，縱被告嗣後未給付貨款，然此為原告得依
    買賣契約請求給付買賣價金之問題，而與無法律上原因而受
    有利益之情形有別，詎原告依據不當得利法律關係請求被告
    返還購買飼料產品所受之利益（即未付貨款2,088,746 元）
    ，揆諸前開規定及最高法院裁判意旨，洵屬無理由。從而，
    本件依原告訴狀記載之事實觀之，其在法律上顯然不能獲得
    勝訴之判決，爰不經言詞辯論程序，逕予駁回之。
四、據上論結，本件原告之訴為無理由，依民事訴訟法第249 條
    第2 項、第78條，判決如主文。
中    華    民    國   100    年    7     月    28    日
                  民事第一庭    法  官  蔣得忠
以上正本係照原本作成
如對本判決上訴，須於判決送達後20日內向本院提出上訴狀。如
委任律師提起上訴者，應一併繳納上訴審裁判費。
中    華    民    國  100     年    7     月    28    日
                                書記官  楊淳詒